臺灣臺東地方法院民事簡易判決
110年度東原簡字第24號
原      告  章香瓊  

訴訟代理人  翁維隆  


被      告  李張嘉元

上列當事人間請求返還讓渡金事件，本院於民國110年8月11日言
詞辯論終結，判決如下：
    主  文
原告之訴駁回。
訴訟費用由原告負擔。
    事實及理由
一、原告起訴主張：坐落臺東縣○○鄉○○段000○000○0地號土地（
    下稱系爭土地）為訴外人財政部國有財產署所有，被告於民
    國106年6月3日與原告之女即訴外人翁翠玉簽訂土地權利讓
    渡契約書（下稱系爭契約），約定將系爭土地之承租權利及
    其上房屋兩棟（門牌號碼：○○000號之0，下稱系爭建物）讓
    渡予翁翠玉。依系爭契約第6條約定，系爭土地如可進行換
    約手續，被告應無條件協助翁翠玉辦理，不得藉故刁難，雙
    方並同意如未能於三個月內完成換約手續，被告應將已收之
    讓渡金一次無息退還予翁翠玉。被告已向翁翠玉收取讓渡金
    新臺幣（下同）20萬元，並於系爭契約書上註明簽收金額，
    卻未依上述約定履行契約。又翁翠玉於108年1月14日死亡，
    原告為翁翠玉之繼承人，多次向被告請求返還讓渡金，被告
    皆置之不理，原告爰向本院聲請核發支付命令（109年度司
    促字第4779號），經被告提出異議視為起訴。並聲明：被告
    應給付原告20萬元及自支付命令送達之翌日起至清償日止，
    按週年利率5%計算之利息。
二、被告則以：當初係翁翠玉要向伊購買系爭建物，始簽訂系爭
    契約，雙方原約定等伊向財政部國有財產署取得系爭土地之
    承租權再履行契約，後因伊無法取得承租權，翁翠玉即於簽
    約日後約四個月內與伊說契約失效，伊自始未收取讓渡金等
    語置辯。並聲明：原告之訴駁回。
三、本院之判斷：
    原告主張被告於106年6月3日與原告之女翁翠玉簽訂系爭契
    約，而翁翠玉於108年1月14日死亡，原告為翁翠玉之繼承人
    等情，業據原告提出系爭契約、戶籍謄本為證（見本院109
    年度司促字第4779號卷第3頁及背面、第8頁），復為被告所
    不爭執，自堪信此部分之主張為真實。至原告主張被告應返
    還讓渡金20萬元，則為被告否認，並以上開情詞置辯。經查
    ：
（一）按當事人主張有利於己之事實者，就其事實有舉證之責任
      ，民事訴訟法第277 條前段有明文規定。次按民事訴訟如
      係由原告主張權利者，應先由原告負舉證之責，若原告先
      不能舉證，以證實自己主張之事實為真實，則被告就其抗
      辯事實即令不能舉證，或其所舉證據尚有疵累，亦應駁回
      原告之請求（最高法院17年上字第917號判決先例意旨參
      照）。
（二）原告主張翁翠玉於106年6月3日及12日從郵局各提領9萬9,
      000元、10萬元，並提出中華郵政股份有限公司客戶歷史
      交易清單為證（見本院卷第97至100頁），然上開資料僅
      為翁翠玉之提款紀錄，尚無法證明翁翠玉有交付20萬元予
      被告之事實。又原告主張被告於系爭契約上有記載106年6
      月3日及12日各收到10萬元等語，固有系爭契約在卷可查
      ，惟經證人莊奇諺於本院審理時證稱：「翁翠玉是我前妻
      的妹妹，翁翠玉與被告於106年6月3日簽訂系爭契約時我
      有在場，被告有一間房子，剛好被告缺現金，被告要把該
      房子讓渡給翁翠玉，價金是20萬元但還沒有交付，因為他
      們兩個人說要等讓渡手續辦好才交付這20萬元，但後來讓
      渡手續沒有辦好。」等語（見本院卷第156至157頁），則
      上開記載是否確實即屬有疑，系爭契約自不能作為被告已
      收受20萬元之證明，是被告抗辯未收受20萬元乙節，尚非
      無稽。此外，原告復未舉證以實其說，則原告請求被告返
      還讓渡金，自屬無據，不應准許。
四、綜上所述，原告依契約及繼承之法律關係，請求被告給付20
    萬元及自支付命令送達之翌日起至清償日止，按週年利率5%
    計算之利息，為無理由，不應准許。
五、本件事證已臻明確，兩造其餘之攻擊防禦方法及所提證據，
    於判決結果不生影響，爰不一一論述，併此敘明。
六、訴訟費用負擔之依據：民事訴訟法第78條。
中　　華　　民　　國　　110 　年　　8 　　月　　25　　日
                  臺東簡易庭  法   官  朱家寬
以上正本係照原本作成。
如對本判決上訴，須於判決送達後20日內向本庭提出上訴狀。如
委任律師提起上訴者，應一併繳納上訴審裁判費。
中　　華　　民　　國　　110 　年　　8 　　月　　25　　日
                              書記官  林慧芬